【裁判字號】    92,台上,686
【裁判日期】    920219
【裁判案由】    違反毒品危害防制條例等罪
【裁判全文】
最高法院刑事判決                                九十二年度台上字第六八六號
    上  訴  人  甲○○
右上訴人因違反毒品危害防制條例等罪案件，不服台灣高等法院台中分院中華民國八
十九年十月十一日第二審判決（八十九年度上訴字第九二０號，起訴案號：台灣彰化
地方法院檢察署八十八年度偵字第二三九０號），提起上訴，本院判決如左：
    主  文
原判決關於轉讓第一級及第二級毒品部分均撤銷，發回台灣高等法院台中分院。
其他上訴駁回。
    理  由
一關於撤銷發回部分
本件原判決維持第一審關於論上訴人甲○○以轉讓第一級毒品罪，處有期徒刑壹年貳
月；又連續轉讓第二級毒品罪，處有期徒刑柒月，應執行有期徒刑壹年柒月部分之判
決，駁回檢察官及上訴人此部分在第二審之上訴。固非無見。
惟查：(一)證據之證明力，由法院自由判斷，刑事訴訟法第一百五十五條第一項，固有
明定，然此項自由判斷職權之行使，須不違背一般經驗之法則。本件原判決引用證人
陳俊傑於警訊時證稱：「因與我友人蔡佾臻綽號小青共乘一輛機車到彰化市愛麗都旅
社下，有蔡佾臻拿了新台幣（下同）二千元要我代替他向住宿在愛麗都飯店七０三室
內之甲○○、蔡玉惠(即黃鳳嬌)二人購買海洛因時，在樓下尚未上樓，即被盤查當場
查獲，所以自願到貴組接受談話筆錄」「我曾向甲○○、蔡玉惠購買毒品海洛因與安
非他命共三次，分別於民國八十七年七月十日購得安非他命二千元，七月十八日購得
安非他命一千元及七月二十一日購得二千元毒品海洛因等，安非他命是供我自己吸食
的。毒品海洛因是前蔡佾臻託我向他們二位購買以供吸食」「我前三次購得之毒品海
洛因與安非他命都事先打電話到愛麗都旅社電話０四｜0000000號轉七０三室
找甲○○與蔡玉惠二人，如不在的話再扣甲○○的呼叫器０九四一｜四五五四００號
及蔡玉惠的呼叫器０九四六｜七六一三五二號，通了再與之聯絡再到愛麗都樓下電梯
內進行交易」；於第一審法院證述：「有買安非他命（向甲○○），七月十日買二千
元，七月十八日買一千元，都是向甲○○買的，二千元一公克，一千元約０‧五公克
或０‧四公克。他（甲○○）是本來就裝好的，不是當場拿出來秤，他是本來就分裝
好的，我看到有五、六包」等語，證人蔡佾臻於警訊、偵查及第一審法院證述：「因
我毒癮發作，就請陳俊傑幫我向他朋友（我不認識）住在愛麗都旅社七０三室購買海
洛因。……今天（七月二十三日）拿二千元給陳俊傑購買，七月二十一日購買一次。
」「兩次，這次是第二次，而第一次時間我現忘記，但在警察問我有提到，第一次我
是買一千元海洛因，有買到」「七月二十三日在愛麗都旅社被抓，我叫陳俊傑幫我買
海洛因，我打電話給他，去他家找他，跟他一起去愛麗都，我與陳俊傑不是男女朋友
。七月二十一日也買過一次，也是叫陳俊傑幫我買」等語，證人黃鳳嬌（冒蔡玉惠之
名應訊）於警訊時證以：「右開物品（海洛因、安非他命）是甲○○所有的，甲○○
交代我介紹買賣給他人使用」等語，資為論處上訴人轉讓第一、二級毒品予陳俊傑罪
刑之證據。如果證人陳俊傑、蔡佾臻、黃鳳嬌上開供證屬實，因近年來毒品之濫用，
危害國民健康與社會安定日益嚴重，治安機關對於販賣或施用毒品之犯罪行為，無不
嚴加查緝，各傳播媒體對於政府大力掃毒之決心亦再三報導，已使毒品不易取得，及
物稀價昂等情觀之，苟上訴人於買賣之過程中無利可圖，縱屬至愚，亦無甘冒被移送
法辦之危險而平白從事販賣之理。乃原判決未詳酌慎斷，遽認上訴人無營利之意圖，
其自由判斷職權之行使，尚難謂於經驗法則無違。(二)科刑判決所認定之事實，與其所
採之證據不相適合，即屬證據上之理由矛盾，按諸刑事訴訟法第三百七十九條第十四
款規定，其判決當然違背法令。卷查證人黃鳳嬌於警訊中供證：「（問：今警方查獲
前你是否有介紹賣給他人，是誰？）有綽號『小馬』姓名陳俊傑叫我幫他（問我）是
否有人要買安非他命（約二千元）如有向他告知」「是甲○○本人租用使用（愛麗都
旅社七０三號室）。我去找甲○○約二、三次，如有甲○○問我是否有賣毒品、所有
人，我才介紹給他買賣」等語（見警局卷）。如果無訛，則證人黃鳳嬌所為上開證言
尚非不利於上訴人。乃原判決竟於判決理由內引用上開證言（見原判決第四頁第八至
十一行），資為論處上訴人罪刑之證據之一，揆之上開說明，自有證據上理由矛盾之
違誤。(三)犯毒品危害防制條例第四條至第九條、第十二條、第十三條或第十四條第一
項、第二項之罪者，其供犯罪所用或因犯罪所得之財物，均沒收之，如全部或一部不
能沒收時，追徵其價額或以其財產抵償之，同條例第十九條第一項定有明文。本件原
判決維持第一審判決，論處上訴人以毒品危害防制條例第八條第一項、第二項之罪刑
，並於事實欄內記載上訴人有償轉讓第一、二級毒品所得財物共五千元，但未將該五
千元諭知沒收，亦未於判決理由內說明不予沒收之理由，揆之上開規定，容有不適用
法則之違誤。以上或為上訴意旨所指摘，或為本院得依職權調查之事項，應認原判決
此部分有撤銷發回之原因。
二上訴駁回部分
按刑事訴訟法第三百七十六條所列各罪之案件，經第二審判決者，不得上訴於第三審
法院，法有明文。本件上訴人所犯侵占遺失物罪部分，原審係依刑法第三百三十七條
論處罪刑，核屬刑事訴訟法第三百七十六條第一款之案件。依首開說明，既經第二審
判決，自不得上訴於第三審法院，其竟對此部分提起上訴，顯為法所不許。
據上論結，應依刑事訴訟法第三百九十五條前段、第三百九十七條、第四百零一條，
判決如主文。
中      華      民      國    九十二    年      二      月     十九     日
                              最高法院刑事第十庭
                                  審判長法官  林  增  福
                                        法官  邵  燕  玲
                                        法官  吳  昆  仁
                                        法官  陳  世  雄
                                        法官  惠  光  霞
      右正本證明與原本無異
                                              書  記  官
中      華      民      國    九十二    年      二      月    二十四    日


司法院資訊處製作；財團法人民間司法改革基金會備份。
